【裁判字號】    89,訴,2904
【裁判日期】    900430
【裁判案由】    誣告
【裁判全文】
臺灣高雄地方法院刑事判決                        八十九年度訴字第二九四號
    公  訴  人  臺灣高雄地方法院檢察署檢察官
    被      告  丙○○
    選任辯護人  石繼志
右列被告因誣告案件，經檢察官提起公訴（八十九年度偵字第一八七五九號），本院
判決如左：
    主  文
丙○○無罪。
    事  實
一、公訴意旨略以：被告丙○○與乙○○原為男女朋友關係，於民國（下同）八十九
    年三月二十八日下午三時四十五分許，乙○○騎乘不詳車號之機車後載丙○○（
    丙○○此時將安全帽及西裝式黃色外衣放置於機車座椅下置物箱內），前往高雄
    市○○區○○街四十九號前丙○○之住處時，兩人因感情糾紛發生口角，被告因
    一時氣憤立即騎乘機車擅自離去，而忘記機車座椅下置物箱內尚有丙○○所有之
    上揭物品。丙○○事後數次尋找乙○○談判感情問題，乙○○均置之不理，丙○
    ○竟心生不悅，明知乙○○並無侵占之犯意，竟於八十九年三月三十一日下午九
    時許，意圖使乙○○受刑事處分，而向有偵查犯罪職權之高雄市政府警察局鹽埕
    分局復興路派出所警員丁○○報案，謊稱其於上揭時地放置於機車椅下置物箱內
    之安全帽及西式黃色外衣遭乙○○侵占，而向該管公務員誣告，致使該管機關即
    鹽埕分局刑事組因而展開調查。乙○○侵占案件經移送偵辦後因罪嫌不足為不起
    訴處分確定。因認被告丙○○涉嫌刑法第一百六十九條第一項之誣告罪一案。
二、公訴人認被告丙○○涉嫌誣告罪，係以被告坦承為處理感情問題，一時氣憤而提
    出侵佔告訴，並經高雄市政府警察局鹽埕分局復興路派出所承辦警員蘇正典證實
    在卷等為其依據。然訊據被告丙○○對於上揭時地向鹽埕分局復興路派出所訴請
    偵辦乙○○侵占其外套、安全帽之事實雖坦承，然自始堅決否認有何誣告犯意，
    辯稱是不了解刑事訴訟程序及案件之進行情形才生此誤會，伊因無法找到乙○○
    要回自己之衣物及安全帽，才去警局報案請求協助去乙○○住處敲乙○○的門，
    但因乙○○一直未回家無人應門，警員無法進入，就帶伊回警局做筆錄，伊認為
    乙○○拿了伊之物品，伊有權要回，才會認為乙○○有侵佔等語，伊當初會寫切
    結書是因不願再與乙○○有瓜葛，才會表示純係誤會要求撤回告訴了結一切，伊
    並無意欲藉此要乙○○出面，況且已經結束的感情，事已致此，乙○○縱然出面
    ，亦無用處。檢察官誤會伊所謂一時氣憤之意思，伊所謂之一時氣憤係指乙○○
    對伊之衣服、安全帽並不處理、顯無歸還之意，縱屬小錢小事，伊亦要取回，根
    本不是要藉告訴之手段逼乙○○出面談感情之事，或係挽回二人之關係，伊去警
    局報案要求協助時乙○○根本還沒有還伊物品。乙○○是檢察官在八十九年五月
    二十三日開完偵查庭之隔天及其後幾天分二次還的，都是在伊家附近巷口歸還，
    伊絕無虛構不實事項誣告乙○○犯罪等語。
三、按犯罪事實應依證據認定之，無證據不得推定其犯罪事實，又不能證明被告犯罪
    者，應諭知無罪之判決，刑事訴訟法第一百五十四條、第三百零一條第一項分別
    定有明文。次按，刑法第一百六十九條所稱「誣告」，須具有意圖他人受刑事或
    懲戒處分之要件，如其報告之目的，在求判明是非曲直，並無使人受刑事或懲戒
    處分之請求，即與誣告罪之構成要件不符，亦即，必以犯人明知所訴虛偽為構成
    要件，若誤認有此事實，或以為有此嫌疑，自不得遽指為誣告（最高法院二十年
    上字第七一七號、四十四年臺上字第八九二號、五十五年臺上字第八八八號判例
    參照），均著有明文。是所謂虛構事實，係指明知無此事實，而故意捏造而言，
    若出於誤信、誤解、誤認或懷疑有此事實，或對於其事實誇大其詞，其目的在求
    判明是非曲直，均不得謂為誣告。
四、經查，證人乙○○經本院多次拘提後，終於到庭結證稱：「我們當時因為吵完架
    ，我就騎車離去，她的安全帽及外套放在我車上，我是在第一次檢察官開完庭隔
    天拿去她家還她，因為比較匆忙，沒有帶到安全帽，先在路邊還她衣服，沒進去
    她家，隔幾天才拿安全帽還她，八十九年四月二十五日我在鹽埕分局警察訊問時
    有說到三月三十一日中午早已還她等語，是因為一時緊張的關係，而且認為沒有
    欠她，才向警察說已還她，當時不知她會告我，... 我當時認為是小東西，所以
    沒去注意，我也不知她來找過我，我已遷居屏東，因有事回來，鄰居說警察在找
    我，法院有傳票，我才自動到法院報到」等語，核與被告丙○○所述情形相符，
    該二人既已交惡分手，則證人乙○○更無理由曲意迴護被告之必要，是其證詞自
    堪採信。
五、再查，證人乙○○雖於其自己被訴侵佔犯罪時，於八十九年五月二十三日公訴人
    偵訊時供稱：「我要與她分手，她一直騷擾我，安全帽早就還她，西裝外套係女
    用，是她放在我機車置物箱內」等語，然當時乙○○為一被告之身分，自辯自屬
    當然之理。況乙○○於本院庭訊時一直供稱伊認為是小東西小事情等語，更顯見
    乙○○其主觀上是認為既然已分手，而安全帽、外衣等財物價值甚低，不算有欠
    蔡女任何東西，是其既然不認為有欠蔡女，故於偵查庭中先自辯已經歸還，而事
    後再立即返還以解決此事，其想法及做法雖欠考慮，且對於何時返回上開財物之
    時點重要性隨意回答，致生此案。然公訴人既係採信當時具被告身分之乙○○之
    辯稱，縱實際上並非如此，以致公訴人另行檢舉蔡女涉嫌誣告更滋生糾葛，惟被
    告丙○○客觀上於警訊告訴時之用語雖係具體指明乙○○不歸還其外衣、安全帽
    而有「侵佔」罪嫌，然因被告主觀上係認為乙○○沒有歸還財物，而無論財物價
    值多寡，其均擁有所有權，乙○○遲不返還，其於報警會同敲門下亦無所獲，應
    已算是侵佔行為，因而提出告訴。然因刑法侵佔罪法律上之判斷與被告之主觀認
    知未必相同，且蔡女亦未必通曉法律之價值判斷，是亦無法因其有上開客觀提出
    侵佔告訴之行為，即遽認定被告主觀上有使乙○○受刑事懲罰之意圖。再者，承
    辦警員蘇正典、李中皓、甲○○均於本院結證稱由勤務中心通報，李中皓、甲○
    ○前往處理，被告當時已在中華五路乙○○門口，說其安全帽外衣被人拿走，我
    們到場卻找不到人（指乙○○），於是就叫備勤人員帶被告回所製作筆錄等語，
    更足以表示被告確實至乙○○住處而且報警要求警員幫忙取回財物，其並非未經
    催討率向警局報案，是被告辯稱係因屢催返還無著始提出告訴要求曲直公道取回
    己物，並無蓄意誣告犯意等語，堪足採信。
六、此外，本院復查無其他積極證據證明被告確有誣告之主觀犯意。既以不能證明被
    告犯罪，自應為被告無罪之諭知。
據上論斷，應依刑事訴訟法第三百零一條第一項，判決如主文。
本案經檢察官彭斐虹到庭執行職務。
中    華    民    國      九十      年       四       月      三十      日
                                  臺灣高雄地方法院刑事第三庭
                                      法  官  簡  志  瑩
右正本證明與原本無異。
如不服本判決，應於判決送達後十日內，向本院提出上訴狀。
                                      書記官  林  宜  正
中    華    民    國      九十      年       五       月       一    日


司法院資訊處製作；財團法人民間司法改革基金會備份。
